【裁判字號】    98,裁,494
【裁判日期】    980226
【裁判案由】    申請抵繳遺產稅
【裁判全文】
最  高  行  政  法  院  裁  定
                                       98年度裁字第494號
上  訴  人  甲○○
訴訟代理人  洪文浚  律師
            賴素如  律師
被 上訴 人  財政部臺北市國稅局
代  表  人  凌忠嫄
上列當事人間申請抵繳遺產稅事件，上訴人對於中華民國97年10
月23日臺北高等行政法院97年度訴字第1284號判決，提起上訴，
本院裁定如下：
    主  文
上訴駁回。
上訴審訴訟費用由上訴人負擔。
    理  由
一、按對於高等行政法院判決之上訴，非以其違背法令為理由，
    不得為之，行政訴訟法第242條定有明文。依同法第243條第
    1項規定，判決不適用法規或適用不當者，為違背法令；而
    判決有同條第2項所列各款情形之一者，為當然違背法令。
    是當事人對於高等行政法院判決上訴，如依行政訴訟法第24
    3條第1項規定，以高等行政法院判決有不適用法規或適用不
    當為理由時，其上訴狀或理由書應有具體之指摘，並揭示該
    法規之條項或其內容；若係成文法以外之法則，應揭示該法
    則之旨趣，倘為司法院解釋或本院之判例，則應揭示該判解
    之字號或其內容。如以行政訴訟法第243條第2項所列各款情
    形為理由時，其上訴狀或理由書，應揭示合於該條項各款之
    事實。上訴狀或理由書如未依此項方法表明者，即難認為已
    對高等行政法院判決之違背法令有具體之指摘，其上訴自難
    認為合法。
二、上訴人之夫李金璋於民國91年3月12日死亡，由李彥宗、李
    彥欣、李彥秀及上訴人等4人共同繼承，原經被上訴人核定
    遺產稅應納本稅新臺幣（下同）34,878,568元，罰鍰14,629
    ,211元，限繳日期為94年4月10日，嗣經多次更正本稅為32,
    181,682元，罰鍰更正為12,317,463元，展延限繳日期至96
    年7月25日，因郵退，再展延限繳日期至96年8月25日，上訴
    人對稅額不服，提起行政爭訟。上訴人於96年7月4日申請以
    繼承臺北市○○區○○段5小段332地號等6筆土地，抵繳被
    繼承人遺產稅及罰鍰，經被上訴人查得被繼承人遺有銀行存
    款計12,505,031元、重病期間提領現金15,000,000元、退稅
    支票45,619元、臺北銀行南港分行匯款予李彥欣之債權4,09
    5,698元及中央政府公債（借用李彥宗名義）63,171,030元
    ，合計94,817,378元，仍96年7月19日以財北國稅徵字第096
    0227910號函，請上訴人提出繳現困難之相關事證，惟因上
    訴人僅說明該筆銀行存款係作被繼承人喪葬費之用，並主張
    被繼承人借用李彥宗名義所購買之政府公債已於配偶主張剩
    餘財產差額分配請求權時，為妻之財產，另債權4,095,698
    元部分，仍由被上訴人更正審查中。被上訴人再於96年10月
    17日以財北國稅徵字第0960241057號函請上訴人提出繳現困
    難之其他相關事證，惟上訴人於96年11月12日仍主張該存款
    已用於被繼承人之喪葬費及由配偶主張為妻之財產，未提出
    繳現困難之相關事證。被上訴人於96年11月22日以財北國稅
    徵字第0960261669號函否准其抵繳之申請，上訴人不服，提
    起訴願及行政訴訟，均遭駁回，遂提起本件上訴。其上訴意
    旨略以：上訴人於原審主張被繼承人所留銀行現金1,383,19
    2元已全數使用於喪葬費用，並提出各項支出項目金額及說
    明被繼承人之身份，喪葬費用1,000,000元顯然不夠等情。
    原判決未記載為何上開主張不足採之理由，僅以上訴人提出
    之憑證僅有非喪葬必要費用之「李金璋紀念集」58,350元之
    統一發票1紙，其餘未附證據為判斷基礎，亦未由審判長行
    使闡明權，命上訴人補充證據，不僅違反經驗法則且有不適
    用行政訴訟法第125條第3項規定之違背法令；另被繼承人以
    李彥宗名義購買之公債，由李彥宗辦理贖回，並存入李彥宗
    個人帳戶，在李彥宗未返還前，此一債權僅屬債權，無法立
    即兌現為現金，且李彥宗以贖回之金錢交付上訴人以做為上
    訴人之剩餘財產分配請求金額，並未違反遺產及贈與稅法第
    8條第1項前段之規定，且上訴人應納稅額在300,000元以上
    ，申請抵繳之土地亦為課徵標的物，符合遺產及贈與稅法第
    32條第2項之規定，原判決認上開主張為不可採，亦有判決
    不適用法規或適用不當之違法等語，雖以該判決違背法令為
    由，惟核其上訴理由，係就原審取捨證據、認定事實之職權
    行使，指摘其為不當，並就原審已論斷者，泛言未論斷，或
    就原審所為論斷，泛言其論斷矛盾，而非具體說明其有何不
    適用法規或適用法規不當之情形，並揭示該法規之條項或其
    內容，及合於行政訴訟法第243條第2項所列各款之事實，難
    認對該判決之如何違背法令已有具體之指摘。依首開規定及
    說明，應認其上訴為不合法。
三、據上論結，本件上訴為不合法。依行政訴訟法第249條第1項
    前段、第104條、民事訴訟法第95條、第78條，裁定如主文
    。
中    華    民    國    98    年    2     月    26    日
                    最高行政法院第五庭
                        審判長法官  黃  璽  君
                              法官  姜  素  娥
                              法官  鄭  忠  仁
                              法官  黃  本  仁
                              法官  吳  東  都
以  上  正  本  證  明  與  原  本  無  異
中    華    民    國    98    年    2     月    26    日
                              書記官  王  福  瀛


司法院資訊處製作；財團法人民間司法改革基金會備份。
